【裁判字號】    92,台簡上,33
【裁判日期】    920821
【裁判案由】    給付票款
【裁判全文】
最高法院民事判決                                九十二年度台簡上字第三三號
    上  訴  人  中租迪和股份有限公司
    法定代理人  黃明富
    訴訟代理人  陳郁芬律師
                蘇文奕律師
    被 上訴 人  聖力加油站有限公司
    法定代理人  郭  弄
    訴訟代理人  劉  喜律師
右當事人間請求給付票款事件，上訴人對於中華民國九十二年四月一日台灣台南地方
法院合議庭第二審判決（九十一年度簡上字第四七號），提起上訴，本院判決如左：
    主  文
上訴駁回。
第三審訴訟費用由上訴人負擔。
    理  由
本件上訴人之法定代理人於民國九十一年八月三十日變更為黃明富，惟因上訴人委有
訴訟代理人並受有特別代理權，應認其停止原因係在上訴第三審後，茲據黃明富聲明
承受訴訟，核無不合，合先明。
次查，本件上訴人主張：訴外人海豐食品股份有限公司負欠伊債務未償，乃交付由被
上訴人更名前之新豐加油站有限公司（下稱新豐公司）所簽發，如原判決附表所示面
額新台幣（下同）四百十八萬元之支票一紙（下稱系爭支票）予伊，以資清償上開債
務。詎系爭支票屆期經提示未獲兌現等情。爰本於票據關係，求為命被上訴人給付票
款四百一十八萬元，並加給自付款提示日起至清償日止，按週年利率百分之六計算利
息之判決。
被上訴人則以：伊更名前為新豐公司，而已向主管機關申請變更負責人為「郭弄」，
嗣於八十七年十月十五日，將公司名稱變更為「聖力加油站有限公司（下稱聖力公司
）」，且向主管機關申請更名登記，則依公司法第十二條之規定意旨，伊所為「變更
負責人」、「更改公司名稱」之登記，均得對抗第三人，自亦得對抗上訴人。又伊否
認系爭支票之真正，該支票並非伊所簽發，則伊自無任何票據責任可言。且系爭支票
係訴外人楊林鳳嬌於八十九年八月三十一日以「新豐公司」名義所簽立，當時已無新
豐公司名義之存在，訴外人楊林鳳嬌亦非新豐公司之負責人，訴外人楊林鳳嬌無權代
理伊「聖力公司」開立支票等語，資為抗辯。
原審審理結果，以：系爭支票簽發當時，依據公司變更登記事項卡之記載，被上訴人
公司之董事為郭弄，此有公司變更登記事項卡之記載可憑，足見系爭支票發票時，郭
弄為被上訴人公司之代表人而非「楊林鳳嬌」。又系爭支票之發票人「新豐公司」固
係被上訴人「聖力公司」之前身，然簽發系爭支票之「楊林鳳嬌」，於發票時既非「
新豐公司」亦非「聖力公司」之董事，此有公司變更登記事項卡可稽，則訴外人楊林
鳳嬌於簽發系爭支票時，顯無代表被上訴人公司之任何權限，要屬無疑。此外，上訴
人又未能舉證證明被上訴人有何授權訴外人楊林鳳嬌簽發系爭支票之情事，自難令被
上訴人依票據法第五條之規定負票據上責任。其次民法第一百六十九條關於表見代理
之規定，惟於意定代理始有其適用，若法定代理則無適用該規定之餘地。準此，本件
有關訴外人楊林鳳嬌是否係「新豐公司」或被上訴人公司之法定代理人，是否有權簽
發系爭支票一節，要無民法第一百六十九條表見代理規定之適用餘地。更何況民法第
一百六十九條自須以他人所為之代理行為，係在其曾經表示授與他人代理權之範圍內
為其前提要件，惟上訴人係有制度之租賃公司，從事融資性租賃業務，如果交易之相
對人為公司組織，必須提供公司執照、營利事業登記證、工廠登記證、帳戶資料、標
的物明細、保證人等項資料，業經上訴人訴訟代理人於第一審陳明無訛，惟上訴人自
承上訴人公司除系爭支票外，無留存任何有關被上訴人公司之相關資料，顯與其一般
作業程序有違。且訴外人楊林鳳嬌於簽發系爭支票當時有無代表公司權限，祗須核對
被上訴人公司之相關登記資料即可一目瞭然，乃上訴人未盡查核被上訴人公司相關資
料之責任，則依民法第一百六十九條但書規定，自難認被上訴人應負表見代理之本人
責任。上訴人雖又主張伊係善意取得系爭支票，應得依票據文義行使權利云云。惟查
，如上所述，本件上訴人公司除系爭支票外，並無留存任何有關被上訴人公司之相關
資料，已與其一般作業程序有違，則已難認上訴人係以善意取得系爭支票，且上訴人
縱係善意取得系爭支票，被上訴人仍得以系爭支票係由無法定代理權之楊林鳳嬌所簽
發一節，執以對抗上訴人。是被上訴人既非系爭票據之簽發人，亦不負系爭票據之表
見代理人本人責任，則其已非系爭支票之票據債務人，自無民法第二百二十二條債務
人責任等規定之適用問題，綜上所述，上訴人依票據之法律關係請求被上訴人給付系
爭票款四百十八萬元本息，自屬無據，不應准許云云，為其心證之所由得，並說明兩
造其餘攻擊防禦方法不予審酌之理由，爰將第一審所為上訴人敗訴判決予以維持，駁
回上訴人之上訴，經核於法洵無違誤。上訴論旨，就原審取捨證據、認定事實之職權
行使，指摘原判決適用法規顯然錯誤，求予廢棄，非有理由。
據上論結，本件上訴為無理由。依民事訴訟法第四百三十六條之二第二項、第四百八
十一條、第四百四十九條第一項、第七十八條，判決如主文。
中      華      民      國    九十二    年      八      月    二十一    日
                              最高法院民事第五庭
                                  審判長法官  朱  錦  娟
                                        法官  顏  南  全
                                        法官  許  澍  林
                                        法官  葉  勝  利
                                        法官  黃  秀  得
      右正本證明與原本無異
                                              書  記  官
中      華      民      國    九十二    年      九      月      二      日
                                                                        Ｂ


司法院資訊處製作；財團法人民間司法改革基金會備份。
